【裁判字號】    99,交聲,224
【裁判日期】    991230
【裁判案由】    違反道路交通管理處罰條例聲明異議
【裁判全文】
臺灣雲林地方法院交通事件裁定         99年度交聲字第224號
移送機關即
原處分機關  交通部公路總局嘉義區監理所雲林監理站
異  議  人
即受處分人  劉旭揚
上列異議人因違反道路交通管理處罰條例案件，對於交通部公路
總局嘉義區監理所雲林監理站於民國99年11月9 日所為之裁決處
分（原處分案號：雲監裁字第裁72-KAE008840號），聲明異議，
本院裁定如下：
    主  文
異議駁回。
    理  由
一、原處分意旨略以：異議人即受處分人（下稱異議人）劉旭揚
    於民國97年12月21日21時36分駕駛車牌號碼SV-1632 號自用
    一般小客車，行經雲林縣斗六市○○路○段，因酒後駕車肇
    事致2 人死亡，於警員到場處理時，測得其呼氣中酒精濃度
    高達每公升0.64毫克，超過標準值為每公升0.25毫克（MG/L
    ）等情，而製單舉發，嗣經原處分機關即移送機關（下稱移
    送機關）交通部公路總局嘉義區監理所雲林監理站以其違規
    事實明確，依照道路交通管理處罰條例第35條第1 項第1 款
    、第24條（漏載第1 項第2 款、第67條第1 項）之規定，以
    「汽車駕駛人酒精濃度超過規定標準（0.55毫克）因而致人
    死亡」為由，裁處吊銷駕駛執照，並應參加道路交通安全講
    習，且終身不得重新考領駕駛執照。
二、聲明異議意旨略以：異議人於肇事時並非駕駛普通大貨車，
    且異議人以駕駛普通大貨車為業，如監理機關因其酒駕肇事
    致人死亡，而依道路交通管理處罰條例第68條吊銷其所持有
    之各級駕駛執照，顯然影響憲法所保障之工作權，似乎有違
    比例原則，與大法官會議釋字第531 號解釋文相違，是請求
    將原處分關於吊銷普通大貨車駕駛執照部分撤銷等語。
三、按汽車駕駛人飲用酒類或其他類似物後其吐氣所含酒精濃度
    超過每公升0.25毫克或血液中酒精濃度超過百分之0.05以上
    者，不得駕車；又汽車駕駛人，駕駛汽車經測試檢定酒精濃
    度超過規定標準者，處15,000元以上60,000元以下罰鍰，並
    當場移置保管其車輛及吊扣其駕駛執照1 年；因而肇事致人
    受傷者並吊扣其駕駛執照2 年；致人重傷或死亡者，吊銷其
    駕駛執照，並不得再考領。次按汽車駕駛人，曾依第35條第
    1 項規定吊銷駕駛執照者，終身不得考領駕駛執照；汽車駕
    駛人因違反處罰條例及道路交通安全規則之規定，受吊銷駕
    駛執照處分時，吊銷其持有各級車類之駕駛執照；又汽車駕
    駛人，有第35條第1 項規定之情形者，應接受道路交通安全
    講習，道路交通安全規則第114 條第2 款、道路交通管理處
    罰條例第35條第1 項第1 款、第67條第1 項本文、第68條、
    第24條第1 項第2 款分別定有明文。
四、經查：
  (一)異議人於97年12月21日21時36分駕駛車牌號碼SV-1632 號自
    用一般小客車，行經雲林縣斗六市○○路○段，因酒後駕車
    肇事致2 人死亡，於警員到場處理時，測得其呼氣中酒精濃
    度高達每公升0.64毫克，超過標準值為每公升0.25毫克（
    MG/L）等情，有雲林縣警察局斗六分局97年12月21日雲警交
    字第KAE008840 號、第KAE008841 號舉發違反道路交通管理
    事件通知單，及交通部公路總局嘉義區監理所雲林監理站99
    年11月9 日雲監裁字第裁72-KAE008840號裁決書各1 份在卷
    可憑，本件異議人坦承上開酒後駕車致2 人死亡之事實，是
    其前開違規事實，堪予認定。
  (二)按汽車駕駛人，因違反本條例及道路交通安全規則之規定，
    受「吊銷」駕駛執照處分時，「吊銷」其持有各級車類之駕
    駛執照，道路交通管理處罰條例第68條定有明文。此規定係
    於94年12月14日修正公布，並於95年3 月1 日施行，而修正
    前之道路交通管理處罰條例第68條則係規定「汽車駕駛人，
    因違反本條例及道路交通安全規則之規定，受『吊扣』或『
    吊銷』駕駛執照處分時，『吊扣』或『吊銷』其持有各級車
    類之駕駛執照」，觀其修法意旨，係以「原條文將違規駕駛
    人所持有之各級車類駕駛執照一併吊扣或吊銷，失之過酷，
    影響人民工作及生活甚鉅」為由，而刪除「吊扣駕駛人駕駛
    執照時，應吊扣駕駛人持有各級車類駕駛執照」之規定，但
    於受「吊銷」駕駛執照處分時，則未加以修正，仍維持「吊
    銷其持有各級車類之駕駛執照」。可知立法者於修法之際，
    特別對於道路交通管理處罰條例「吊銷」、「吊扣」之情節
    不同，而分別予以不同之規定，足見立法者雖不願隨意影響
    人民工作及生活，但亦不願見交通違規事實一再發生，除影
    響行為人之安全外，亦影響其他用路人權益，故汽車駕駛人
    如因違反道路交通管理處罰條例及道路交通安全規則之規定
    ，而應受吊銷駕駛執照之處分時，尚無從以駕駛人違規行為
    時，其駕駛之車輛與所持有之駕駛執照非屬同級車類，即謂
    不得吊銷駕駛人所持有之他級車類駕駛執照，是依法仍應吊
    銷其持有之各級車類駕駛執照。
  (三)現行道路交通處罰條例第68條已對於人民之工作及生活有所
    考量而作修正，而本件異議人係違反道路交通管理處罰條例
    第35條第1 項第1 款之規定「汽車駕駛人酒精濃度超過規定
    標準（0.55毫克）因而致人死亡」，該條文之法律效果為吊
    銷各級車類之駕駛執照，並非僅吊銷其違法或違規當時所駕
    駛車輛之駕駛執照。故異議人雖係駕駛自用小客車違規遭取
    締，既係吊銷其持有各級車類之駕照執照，自得吊銷其持有
    之普通大貨車駕駛執照，此乃法律特別規定違規人受吊銷駕
    駛執照處分時之法律效果，係立法者兼顧人民工作及生活，
    與為避免交通違規事實一再發生，影響行為人之安全及其他
    用路人權益修正而定，移送機關尚無裁量權限，雖受處分人
    所述吊銷駕照工作將深受影響，其情確實可憫，惟依現行法
    律尚無其他可免受處罰之規定。從而，移送機關據以裁罰，
    於法尚無不合。
五、綜上所述，本件異議人上開違規事實，堪以認定。從而，移
    送機關依道路交通安全規則第114 條第2 款、道路交通管理
    處罰條例第35條第1 項第1 款及第24條第1 項第2 款、第67
    條第1 項之規定裁處異議人吊銷駕駛執照，終身不得考領駕
    駛執照，並施以道路交通安全講習等情，依法並無不當，本
    件聲明異議為無理由，應予駁回。
據上論結，應依道路交通管理處罰條例第87條第2 項、道路交通
事件處理辦法第18條，裁定如主文。
中    華    民    國    99    年    12    月    30    日
                    交通法庭    法  官  蕭雅毓
以上正本證明與原本無異。
如不服本裁定，應於裁定送達後5 日內，向本院提出抗告狀（須
附繕本）。
                                書記官  鍾宜津
中    華    民    國    99    年    12    月    30    日

司法院資訊處製作；財團法人民間司法改革基金會備份。
